【裁判字號】    97,訴,2467
【裁判日期】    980213
【裁判案由】    債務人異議之訴
【裁判全文】
臺灣臺北地方法院民事判決              97年度訴字第2467號
原      告  丙○○
訴訟代理人  吳啟豪律師
參  加  人  丁○○
                      11號
訴訟代理人  蕭蒼澤律師
            呂榮海律師
複代理人    乙○○
被      告  戊○○
訴訟代理人  葉大慧律師
上列當事人間債務人異議之訴事件，本院於98年1月13日言詞辯
論終結，判決如下：
    主  文
本院九十六年度執字第六九七一０號強制執行事件，其中關於新
臺幣肆拾伍萬元部分自民國九十六年六月三十日起至清償日止，
按年息百分之六計算之利息所為之強制執行程序應予撤銷。
原告其餘之訴駁回。
訴訟費用由原告負擔。
    事實及理由
一、原告起訴主張：
  (一)被告前執如附表所示之4紙本票向本院聲請裁定准予強制執
    行，經本院以96年度票字第47917號、第43724號及第50760
    號裁定准許，被告再以該等裁定為執行名義聲請強制執行，
    刻於本院以96年度執字第69710號繫屬中。惟上開裁定所載
    准許強制執行之新台幣（下同）550萬元金額中，關於超過
    140 萬元本息部分，並不成立。原告實際向被告借貸之款項
    僅有190萬元，其中有50萬元業已清償，故被告對原告之實
    際借款債權僅有140萬元，被告就所主張超過140萬元部分之
    借款，顯應負證明業已交付之舉證責任。原告實際積欠被告
    之借款僅有140萬元，而被告據以執行之本票金額高達550萬
    元，爰於強制執行程序終結前，針對被告執行金額超過14 0
    萬元本息之部分，依強制執行法第14條第2項之規定，提起
    債務人異議之訴。
  (二)證人甲○○所交付之300萬元，借貸關係原存於其與原告之
    間，而吳聰慶代為清償餘款275萬元後，債權則已移轉至吳
    聰慶處，此筆借款皆與被告毫無關連。又證人甲○○所證稱
    之60萬元，原告實未取得款項，被告對此部分之舉證顯有不
    足。
  (三)聲明：請求撤銷本院96年度執字第69710號強制執行事件，
    關於超過140萬元本息部分所為之強制執行程序。
二、被告則以：
  (一)如附表所示之4紙本票，原告並不爭執係其所簽發並交付被
    告，總金額共550萬元，原告並自認向被告借款190萬元，且
    已清償50萬元，故有爭執者為410萬元。然上述4張本票其執
    行名義之金額及利息起算日各不相同，原告所自認190萬元
    究竟屬於何張本票委實不清。
  (二)原告自93年起即陸續向被告借款，其間有被告請台灣友人甲
    ○○先代為支付者，另原告並向被告佯稱其投資日本盒子餐
    廳之股份10股，以130萬元賣給被告，為清償前述借款、投
    資款及利息，經雙方會算後，原告乃簽發上述本票交付被告
    作為支付，故前述4張本票係包括借款、投資款及利息票：
    1.原告自93年間開始向被告借款，被告分別於93年7月22日
      匯款10萬元，93年7月22日匯款10萬元，93年7月23日匯款
      10萬元，93年7月23日匯款5萬元，93年10月13日匯款10
      萬元，93年10月14日匯款5萬元，93年10月26日匯款50萬
      元，93年11月3日匯款40萬元，94年1月20日匯款10萬元，
      以上由被告中國信託商業銀行股份有限公司敦北分行0000
      00000000帳號及中華郵政北投一德郵局00000000000000帳
      號匯款至原告中國信託商業銀行股份有限公司0000000000
      00帳號。94年5月間原告向被告借款60萬元，被告請甲○
      ○先代為支付，94年9月5日原告向被告借款300萬元，被
      告請甲○○先代為支付，原告於94年12月9日還款25萬元
      。原告於96年1月29日透過丁○○還款10萬元，故至96年1
      月29日止原告尚欠被告475萬元，而在電話中清帳，96年4
      月10日原告依約定還50萬，96年4月11日原告簽發到期日
      96年6月15日、面額50萬元、票號0000000、到期日96年7
      月15日、面額50萬元、票號0000000及未載到期日、面額
      325萬元、票號0000000等3張本票交付被告。96年6月15日
      到期之本票，原告於96年6月15日還款15萬元，96年6月20
      日還款35萬元，此後即未再還款。
    2.93年9月間原告意圖自己不法之所有，捏造事實，向被告
      騙稱其係日本盒子餐廳之股東，願將其所認股之10股以
      130萬元賣給被告，被告於93年9月29日從中國信託銀行敦
      北分行000000000000號帳戶轉帳存入原告中國信託銀行仁
      愛分行000000000000號帳戶75萬元，其後又將餘款55萬元
      以現金交付原告合計130萬元，故原告於96年4月23日簽發
      面額130萬元之本票。實際上原告並沒有投資日本盒子公
      司，被告96年4月23日會同日本盒子餐廳之股東李克盈、
      黃玉如、陳佳余至原告住所理論，原告始當場向被告承認
      詐騙被告130萬之投資款，並簽發96年6月30日到期130 萬
      之本票作為清償，另原告之前曾向被告借款，併同此130
      萬雙方同意結算利息為45萬元，原告另簽發96年6月30日
      到期面額45萬元之本票，交付被告收執。
  (三)聲明：駁回原告之訴。
三、兩造不爭執之事項：
  (一)原告曾簽發如附表所示之4張本票。
  (二)被告嗣持上開4張本票向本院聲請裁定准予強制執行，經本
    院以96年度票字第47917號、第43724號及第50760號裁定准
    許，被告並以上開裁定為執行名義聲請強制執行，於本院96
    年度執字第69710號繫屬中。
四、得心證之理由：
  (一)被告抗辯原告自93年起即陸續向其借款，總計510萬元，其
    中包含被告請訴外人甲○○先代為支付者計360萬元，原告
    先後於94年12月9日還款25萬元，於96年1月29日透過參加人
    還款10萬元，是截至96年1月29日止，原告尚欠被告475萬元
    等情，業據提出被告之郵政存簿儲金簿影本（卷第152-155
    頁）、原告不否認為其所述內容之電話錄音譯文（卷第158-
    160頁）為證，並經證人甲○○到庭結證屬實（97年10月7日
    審判筆錄參照），應堪信為真實。又被告抗辯原告嗣於96年
    4月10日還款50萬元，再於翌日簽發到期日96年6月15日、面
    額50萬元、票號0000000、到期日96年7月15日、面額50萬元
    、票號0000000（即附表編號4所示之本票）及到期日未載、
    面額325萬元、票號0000000（即附表編號3所示之本票）等3
    紙本票交付被告等情，亦據提出上開3紙本票影本（卷第161
    頁）為憑，核前開還款及本票面額合計為475萬元，與前開
    被告抗辯原告尚積欠之款項金額相符，益徵兩造確曾於96年
    4 月11日前就彼等間之債權債務關係進行結算，並達成原告
    積欠被告475萬元之共識，從而，原告否認曾收受被告委託
    甲○○交付之借款60萬元，及辯稱伊是積欠甲○○而非被告
    300萬元，俱無可採。
  (二)又被告抗辯原告於93年9月間曾對被告佯稱其為日本盒子餐
    廳股東，將其所有之10股以130萬元賣給被告，嗣被告於96
    年4月23日連同日本盒子餐廳股東李克盈、黃玉如、陳佳余
    至原告住處理論，原告乃簽發到期日96年6月30日、面額130
    萬元之本票（即附表編號2之本票）返還投資款，另簽發到
    期日96年6月30日、面額45萬元之利息本票（即附表編號1所
    示之本票）交付被告等情，業據提出被告存摺影本（卷第
    166 頁）、存入憑證（卷第167頁）、原告存摺影本（卷第
    168頁）、原告不否認為其所述內容之電話錄音譯文（卷第
    169-172頁）、本票2紙影本（卷第173-174頁）為證，亦可
    信屬實。
  (三)綜上，原告簽發如附表所示之4紙本票予被告，均有原因關
    係存在。而被告抗辯原告就上開合計600萬元之本票債務（
    含未列於附表、到期日96年6月15日、面額50萬元、票號
    0000000之本票），僅先後於96年6月15日及同年月20日清償
    15萬元、35萬元，餘550萬元未清償等語，原告復未能證明
    其有除被告上開所述以外之清償事實，是被告確實仍對原告
    有550萬元之債權存在，原告以被告對其僅有140萬元之債權
    為由提起異議之訴，尚無理由。
  (三)惟按「利息不得滾入原本再生利息」，民法第207條第1項前
    段定有明文。查附表編號1所示之本票債權為利息，為兩造
    所是認，被告復未能證明兩造有民法第207條第1項但書之書
    面約定，從而，被告就此張本票自96年6月30日起至清償日
    止，按年息6%計算之利息部分亦聲請強制執行，於法自有未
    合，原告就此部分提起異議之訴，為有理由，本院自應以判
    決撤銷此部分之強制執行程序。
五、訴訟費用之負擔：民事訴訟法第79條。
中    華    民    國    98    年    2     月    13    日
                  民事第二庭    法  官  歐陽漢菁
以上正本係照原本作成
如對本判決上訴，須於判決送達後20日內向本院提出上訴狀
中    華    民    國    98    年    2     月    13    日
                                書記官  吳貞瑩
┌─────────────────────────────────────────────────────┐
│附表：                                                                                                    │
├──┬───────────┬───────────┬───────────┬──────┬───────┤
│編號│發        票        日│票面金額（新台幣）    │到        期        日│利息起算日  │本票裁定案號  │
├──┼───────────┼───────────┼───────────┼──────┼───────┤
│001 │96年4月23日           │  450,000元           │96年6月30日           │96年6月30日 │96票47917     │
├──┼───────────┼───────────┼───────────┼──────┼───────┤
│002 │96年4月23日           │1,300,000元           │96年6月30日           │96年6月30日 │96票47917     │
├──┼───────────┼───────────┼───────────┼──────┼───────┤
│003 │96年4月11日           │3,250,000元           │96年4月11日           │96年4月11日 │96票43724     │
├──┼───────────┼───────────┼───────────┼──────┼───────┤
│004 │96年4月11日           │  500,000元           │96年7月15日           │96年7月15日 │96票50760     │
└──┴───────────┴───────────┴───────────┴──────┴───────┘


司法院資訊處製作；財團法人民間司法改革基金會備份。
